臺灣板橋地方法院民事判決　　　　　　 100年度訴字第2508號
原　　　告　陳國隆
訴訟代理人　黃柏承律師
被　　　告　陳秀陳楓之繼承人.
　　　　　　陳貴美陳楓之繼承.
　　　　　　曾國建曾陳之繼.
　　　　　　曾淑勤曾陳之繼.
　　　　　　曾淑如曾陳之繼.
　　　　　　曾淑萍曾陳之繼.
　　　　　　曾煥廷曾陳之繼.
　　　　　　曾陳花曾陳之繼.
　　　　　　曾國富曾陳之繼.
　　　　　　曾國和曾陳之繼.
　　　　　　曾國賢曾陳之繼.
　　　　　　曾淑美曾陳之繼.
　　　　　　曾鈺湞曾陳之繼.
　　　　　　曾沈惜曾陳之繼.
　　　　　　曾淑真曾陳之繼.
　　　　　　曾碧陽曾陳之繼.
　　　　　　曾淑華曾陳之繼.
　　　　　　曾淑麗曾陳之繼.
　　　　　　曾麗君曾陳之繼.
　　　　　　曾國展曾陳之繼.
　　　　　　曾煥樑曾陳之繼.
　　　　　　周曾春子曾陳之.
　　　　　　陳曾麗雲曾陳之.
　　　　　　曾竹子曾陳之繼.
　　　　　　陳進春陳財騫之繼.
　　　　　　陳金山陳財騫之繼.
　　　　　　陳順興陳財騫之繼.
　　　　　　陳順富陳財騫之繼.
　　　　　　陳金成陳財騫之繼.
　　　　　　陳金月陳財騫之繼.
　　　　　　林歆婕陳財騫之繼.
　　　　　　林哲生陳財騫之繼.
　　　　　　林顯昀陳財騫之繼.
　　　　　　陳菊陳財騫之繼承.
　　　　　　陳金財
　　　　　　陳偉全
　　　　　　陳文仁
　　　　　　陳文賢
　　　　　　陳文吉
　　　　　　陳文進
　　　　　　陳文發
　　　　　　陳通義
　　　　　　陳春貴
　　　　　　陳春生
　　　　　　陳進發
　　　　　　陳文忠
　　　　　　陳文珍
前列十二人共同
訴訟代理人　李富湧律師
上列當事人間請求分割共有物事件，本院判決如下：
    主  文
原告之訴駁回。
訴訟費用由原告負擔。
    事  實
一、原告起訴主張：伊為坐落於新北市○○區○○段大埔小段89
    地號土地共有人之一，權利範圍8分之1，其他土地共有人則
    登記為被繼承人陳楓（權利範圍4分之1）、被繼承人陳財騫
    （權利範圍16分之1）、被繼承人曾陳（權利範圍8分之1
    ）、被告陳金財（權利範圍有部分16分之1）、被告陳偉全
    （權利範圍24分之1）、被告陳文仁（權利範圍24分之1）、
    被告陳文賢（權利範圍24分之1）、被告陳文吉（權利範圍
    24分之1）、被告陳文進（權利範圍24分之1）、被告陳文發
    （權利範圍24分之1）、被告陳通義（權利範圍32分之1）、
    被告陳春貴（權利範圍32分之1）、被告陳春生（權利範圍
    32分之1）、被告陳進發（權利範圍96分之1）、被告陳文忠
    （權利範圍96分之1）、被告陳文珍（權利範圍96分之1），
    因被繼承人陳楓於民國58年6月13日死亡，由其繼承人即被
    告陳秀、陳貴美2人繼承之；被繼承人陳財騫於71年8月22日
    死亡，由其繼承人即被告陳進春、陳金山、陳順興、陳順富
    、陳金成、陳金月、林歆婕、林哲生、林顯昀、陳菊等10人
    繼承之；被繼承人曾陳於80年5月4日死亡，由其繼承人即
    被告曾國建、曾淑勤、曾淑如、曾淑萍、曾煥廷、曾陳花、
    曾國富、曾國和、曾國賢、曾淑美、曾鈺湞、曾沈惜、曾淑
    真、曾碧陽、曾淑華、曾淑麗、曾麗君、曾國展、曾煥樑、
    周曾春子、陳曾麗雲、曾竹子等22人繼承之，爰依民法第82
    4條規定，訴請本院就兩造共有之新北市○○區○○段大埔
    小段89地號面積1159平方公尺之土地予以判決分割。
二、按原告之訴，依其所訴之事實，在法律上顯無理由者，法院
    得不經言詞辯論，逕以判決駁回之，民事訴訟法第249條第2
    項定有明文。次按原告之訴，被告無當事人能力者，法院應
    以裁定駁回之，同條第1項第3款亦有規定。又按分割共有物
    之訴，須共有人全體參與訴訟，其當事人之適格始無欠缺。
    如有當事人不適格之情形，法院即不得對之為實體上之裁判
    。又關於當事人適格與否，為法院應依職權調查之事項，無
    論訴訟進行至如何之程度，應隨時依職權調查之，最高法院
    85年度台上字第905號判決意旨參照。
三、本件原告於100年8月2日提起本件分割共有物訴訟，有本院
    板橋簡易庭100年度板調第94號卷附起訴狀收狀戳可稽，惟
    查，被告曾國和於原告起訴前之100年5月15日死亡，有戶籍
    謄本在卷可參，是被告曾國和既於起訴前已死亡，揆諸首揭
    說明，訴訟要件即有欠缺，且屬不可補正之事由，本件原告
    仍對被告曾國和之起訴係屬不合法，本院應就原告對被告曾
    國和之訴予以駁回。次查，曾國和既已死亡，原告未以其繼
    承人列為被告，即屬當事人不適格，其訴即顯無理由。次按
    法院裁判分割共有物而以原物分配於各共有人時，係使共有
    關係變更為單獨所有，其性質為共有人間應有部分之交換，
    自屬處分行為，如係變賣共有物而以價金分配於共有人，即
    係以處分共有物為分割之方法，均以共有人之處分權存在為
    前提，如果共有人其中之一就共有物並無處分權可資行使，
    法院即無從基此為裁判分割（最高法院69年台上字第1134號
    判例參照）。查系爭土地原共有人中之陳楓（權利範圍4分
    之1）、陳財騫（權利範圍16分之1）、曾陳（權利範圍8
    分之1，迄未經渠等繼承人即被告陳秀、陳貴美、陳進春、
    陳金山、陳順興、陳順富、陳金成、陳金月、林歆婕、林哲
    生、林顯昀、陳菊、曾國建、曾淑勤、曾淑如、曾淑萍、曾
    煥廷、曾陳花、曾國富、曾國賢、曾淑美、曾鈺湞、曾沈惜
    、曾淑真、曾碧陽、曾淑華、曾淑麗、曾麗君、曾國展、曾
    煥樑、周曾春子、陳曾麗雲、曾竹子等人辦理繼承登記，有
    系爭土地登記謄本在卷可稽，渠等依民法第759條規定自不
    得處分該應有部分，原告並未先行或同時請求陳楓、陳財騫
    、曾陳之繼承人辦理繼承登記，即逕訴請分割系爭共有土
    地，其訴亦屬顯無理由。
四、本件原告關於被告曾國和之訴不合法，其餘部分則顯無理由
    ，爰不經言詞辯論，逕以判決駁回原告之訴。
五、依民事訴訟法第249條第2項、第78 條，判決如主文。
中    華    民    國  100    年    11    月      30  日
                  民事第一庭    法  官  黎文德
以上正本係照原本作成
如對本判決上訴，須於判決送達後20日內向本院提出上訴狀。如
委任律師提起上訴者，應一併繳納上訴審裁判費。
中    華    民    國  100    年    11    月    30    日
                                書記官  呂昆